臺灣臺中地方法院刑事裁定　　　　　　 100年度聲字第4368號
聲　請　人
　　即
受　刑　人　沈孟穎
上列聲明異議人即受刑人因妨害自由等案件，以檢察官執行之指
揮（臺灣臺中地方法院檢察署96年度執減更字第4015號）為不當
，向本院聲明異議，本院裁定如下：
    主    文
異議駁回。
    理    由
一、聲明異議意旨略以：聲請人即受刑人沈孟穎因於民國94 至
    95年間觸犯妨害自由、毀棄損壞、槍砲彈藥條例等案件，業
    經臺灣臺中地方法院判處拘役80日，遂獲減刑為40日，復再
    犯傷害致死一罪，另判處有期徒刑7年2月，定應執行二種刑
    責。惟按刑法第51條第10款但書：應執行者為3年以上有期
    徒刑與拘役時，不執行拘役。爰此逕向臺灣臺中地方法院檢
    察署聲請免執行拘役，惟遭致駁回，以未符刑法第50條之要
    件，不得依刑法第51條第10款但書免於執行拘役。是聲請人
    實際所犯諸罪行，俱由臺灣臺中地方法院裁定均符數罪併罰
    之事實（詳見94年度豐簡字第295號），為此狀請依法重新
    裁奪等語。
二、按受刑人或其法定代理人或配偶以檢察官執行之指揮為不當
    者，得向諭知該裁判之法院聲明異議，法院應就異議之聲明
    裁定之，刑事訴訟法第484條、第486條分別定有明文。又按
    數罪併罰，分別宣告其罪之刑，依下列各款定其應執行者：
    ....十依第五款至第九款所定之刑，併執行之。「但應執行
    者為三年以上有期徒刑與拘役時，不執行拘役」，民國95年
    7月1日生效施行之修正後刑法第51條第10款但書定有明文。
    而修正前之該款並未就此但書有所規定，比較結果，應以新
    法有利，此涉及行為人是否應再執行拘役，影響行為人及刑
    罰之法律效果，自屬「法律變更」，應依修正後刑法第2條
    第1項但書規定適用有利行為人之新法。再按數罪併罰係指
    刑法第50條：「裁判確定前犯數罪者，併合處罰之」之意。
    刑法第51條既規定「數罪併罰」案件定其應執行刑之標準，
    該條之適用前提即應指數罪併罰之數罪而言，而不包括非裁
    判確定前之案件（95年6月28日臺灣高等法院檢察署座談會
    研究意見參照）。可見受刑人所犯之數罪，經分別宣告有期
    徒刑及拘役時，必以裁判確定前犯數罪，有定應執行刑之必
    要，且所定之執行刑有3年以上有期徒刑及拘役時，始有不
    執行拘役之可言。如係各別犯罪，應合併執行而無定應執行
    刑之情形（如裁判確定後再犯罪），縱所合併執行之刑期已
    超過3年有期徒刑，且有拘役，仍無刑法第51條第10款規定
    適用之餘地。
三、經查：受刑人沈孟穎(一)先後於93年12月7日犯傷害罪，所處
    有期徒刑3月（本院94年度豐簡字第295號，94年5月30日確
    定）、於93年10月25日犯妨害兵役罪，所處有期徒刑2月（
    本院94年度易字第614號，94年8月8日確定）、於94年1月22
    日犯賭博罪，所處有期徒刑3月（臺灣臺北地方法院94年度
    簡字第2880號，95年1月23日確定）等三罪，因該三罪均為
    最早判決確定日94年5月30日前所犯，經臺灣臺北地方法院
    以95年度聲字第798號裁定應執行有期徒刑7月確定（臺灣臺
    中地方法院檢察署95年執助字第929號，以下簡稱第一案）
    。(二)又於93年12月7日犯持有公告管制刀械罪，所處拘役20
    日（本院94年度豐簡字第295號，94年5月30日確定）、於93
    年12月7日犯恐嚇危害安全罪，所處拘役40日（本院94年度
    豐簡字第295號，94年5月30日確定）、於93年12月7日犯毀
    損罪，所處拘役30日（本院94年度豐簡字第295號，94年5月
    30日確定），經本院94年度豐簡字第295號定應執行拘役80
    日，嗣經本院96年度聲減字第3372號減刑並定應執行拘役40
    日確定（臺灣臺中地方法院檢察署96年度執減更字第4015號
    ，以下簡稱第二案）。(三)再於94年8月26日犯傷害致死罪，
    所處有期徒刑7年2月（本院95年度訴字第171號，95年5月8
    日確定，臺灣臺中地方法院檢察署95年度執字第4807號，以
    下簡稱第三案），此有各該刑事判決、刑事裁定、檢察官執
    行指揮書及臺灣高等法院被告前案紀錄表在卷可稽。則受刑
    人第三案之犯罪時間為94年8月26日，顯然是在第二案判決
    確定日及第一案最早判決確定日之94年5月30日之後所犯，
    而與第二案及第一案均不符數罪併罰之要件。故受刑人雖分
    別經法院判處7年2月（3年以上）之有期徒刑（第三案）及
    減刑後定應執行拘役40日（第二案）確定，但該經判處有期
    徒刑7年2月之第三案犯罪時間係於94年8月26日，既係在第
    二案判決確定日94年5月30日之後，並非裁判確定前犯數罪
    ，已如前述，則依上述說明，既非裁判確定前犯數罪，而不
    得依刑法第50條併合處罰，自不得再依刑法第51條定其應執
    行刑，更無適用修正後刑法第51條第10款但書之餘地，檢察
    官上開拘役40日之執行指揮核無不當，受刑人所述容有誤會
    。
四、綜上，臺灣臺中地方法院檢察署檢察官核發上開拘役40日之
    執行指揮書，於法有據，受刑人執前詞提出本件聲明異議，
    為無理由，應予駁回。
五、據上論斷，應依刑事訴訟法第486條之規定，裁定如主文。
中    華    民    國   100    年    11    月    15    日
                  刑事第七庭    法  官  巫淑芳
上正本證明與原本無異。
如不服本裁定，應於送達後五日內，向本院提出抗告狀。
                                書記官  莊金屏
中    華    民    國   100    年    11    月    15    日